【裁判字號】    99,交聲,48
【裁判日期】    990125
【裁判案由】    違反道路交通管理處罰條例聲明異議
【裁判全文】
臺灣士林地方法院交通事件裁定          99年度交聲字第48號
原處分機關  交通部公路總局臺北區監理所基隆監理站
異  議  人
即受處分人  甲○○
上列異議人即受處分人因違反道路交通管理處罰條例案件，對於
交通部公路總局臺北區監理所基隆監理站民國98年12月8日基監
字第裁42-L00000000號裁決不服（原舉發案號：嘉義縣警察局舉
發違反道路交通管理事件通知單嘉縣警交字第L00000000號），
聲明異議，本院裁定如下：
    主  文
異議駁回。
    理  由
一、按汽車停車時應依車輛順行方向緊靠道路右側，但單行道應
    緊靠路邊停車，道路交通安全規則第112條第2項前段定有明
    文。次按「停車」，係指車輛停放於道路兩側或停車場所，
    而不立即行駛者；汽車駕駛人停車時，不依順行方向，或不
    緊靠道路右側，或併排停車，或單行道不緊靠路邊停車者，
    處新臺幣（下同）600元以上1,200元以下罰鍰，道路交通管
    理處罰條例第3條第10款及第56條第1項第6款亦分別有明文
    規定。
二、原處分意旨略以：異議人即受處分人甲○○所有之車牌號碼
    6916-DH號自用一般小客車（下稱系爭車輛），於民國98年3
    月21日13時23分許，逆向停放在台18線88.9公里處路邊，經
    警拍照逕行舉發「在設有禁止停車標線之處所，不依順行方
    向停車」違規。嗣異議人逾越舉發通知單上所載之應到案期
    限60日以上，仍未向原處分機關提出申訴，原處分機關乃於
    98年12月8日逕行以異議人有「不依順行方向停車」之違規
    事實，依道路交通管理處罰條例第56條第1項第6款之規定，
    裁處異議人罰鍰1,200元。
三、異議意旨略以：伊於當日欲往阿里山參加玄天上帝聖誕，因
    該日恰巧是星期六，故於約山腰處一路塞車到阿里山入口圓
    環處，有一人著便衣於圓環處指揮，阻止小客車進入停車場
    ，只准往山上方向移動，此時交通一片混亂，往山上又沒設
    置停車場，且山上道路兩邊都劃有紅線，已非本人逆向停車
    之問題，如沒有多餘停車設施，應早於山下做好入山的人數
    控管，此實有設陷阱把人民當提款機之嫌；另伊未收到違規
    舉發通知單，並非拒收，爰據此聲明異議云云。
四、經查：
  (一)異議人即受處分人甲○○所有之系爭車輛於98年3月21日
      13時23分許，逆向停放在台18線88.9公里處路邊之事實，
      為異議人自承在卷（見本院卷第4頁），並有嘉義縣警察
      局竹崎分局98年12月2日函附彩色舉發照片2張（見本院卷
      第15頁）及嘉義縣警察局嘉縣警交字第L00000000號舉發
      違反道路交通管理事件通知單影本1紙（見本院卷第18頁
      ）在卷可稽，此部分事實洵堪認定，足認嘉義縣警察局竹
      崎分局員警依法拍照逕行舉發異議人逆向停車，核無違誤
      。
  (二)異議人雖質以：系爭路段未設有停車場，且山上道路兩邊
      都劃有紅線，已非伊逆向停車的問題云云。惟系爭路段非
      未設有合法之停車場，此事實為異議人所自承；又山上道
      路兩邊都劃有紅線，足見並非得以停車之路段更明；況逆
      向停車之違規行為顯與系爭路段是否設有停車場與道路兩
      邊是否劃紅線無涉，是本件異議人所辯，均無足採。
五、本件罰鍰之計算無誤：
  (一)按行為人有本條例（指道路交通管理處罰條例）之情形者
      ，應填製舉發違反道路交通管理事件通知單（下稱舉發通
      知單），並於被通知人欄予以勾記，其通知聯依下列規定
      辦理：受處分人非該當場被查獲之駕駛人或行為人，舉發
      機關應另行送達之；逕行舉發者，應按已查明之資料填註
      車牌號碼、車輛種類、車主姓名及地址，並於通知單上方
      空白處加註逕行舉發之文字後，由舉發機關送達被通知人
      ，違反道路交通管理事件統一裁罰基準及處理細則（下稱
      統一裁罰基準）第11條第1項第2款、第4款定有明文。查
      本件違規舉發情形係屬非該當場被查獲之駕駛人或行為人
      之逕行舉發事件，是舉發機關自應依前揭規定應另行送達
      舉發通知單。
  (二)次按處理違反道路交通管理事件，有關文書送達之程序，
      依行政程序法之規定，統一裁罰基準第5條定有明文。又
      按送達於應受送達人之住居所、事務所或營業所為之；於
      應送達處所不獲會晤應受送達人時，得將文書付與有辨別
      事理能力之同居人、受僱人或應送達處所之接收郵件人員
      ；送達不能依前2條規定為之者，得將文書寄存送達地之
      地方自治或警察機關，若由郵務機關送達者，得將之寄存
      於送達地之郵政機關，並作送達通知書2份，1份黏貼於應
      受送達人住居所、事務所、營業所或其就業處所門首，另
      1份交由鄰居轉交或置於該送達處所信箱或其他位置，以
      為送達，行政程序法第72條第1項、第73條第1項及第74條
      第1項、第2項，亦有明文規定。而行政程序法第74條第1
      項所稱「以為送達」，無論應受送達人實際上於何時受領
      文書，均以寄存之日視為收受送達之日期，而發生送達效
      力（臺灣高等法院暨所屬法院97年法律座談會刑事類提案
      第42號決議參照）。查異議人即受處分人甲○○自78年12
      月26日即遷入臺北縣汐止市○○○街39號4樓之戶籍地址
      ，迄今未有遷出登記乙節，有法務部戶役政連結作業系統
      個人戶籍資料查詢結果1紙附卷可憑（見本院卷第22頁）
      ；又本件舉發通知單於98年3月30日送達於異議人上揭設
      籍住所，因郵務人員不獲會晤本人，亦無受領文書之同居
      人、受僱人或應受送達處所接收郵件人員，故於98年3月
      31日將系爭文書以寄存送達方式，寄存於汐止郵局，並作
      送達通知書2份，1份黏貼於應受送達人住居所門首，另1
      份置於該受送達處所信箱或其他適當位置，以為送達等情
      ，有基隆監理站掛號表、網路郵局掛號查詢網頁及嘉義縣
      警察局竹崎分局98年11月19日函附送達證書影本各1份（
      見本院卷第7-8、11-12頁）在卷可考；是本件舉發通知單
      之送達應於98年3月31日已生合法寄存送達效力，異議人
      遲至98年11月6日始向原處分機關提出申訴，顯已逾應到
      案日期60日以上，異議人抗辯未收受舉發通知單云云，亦
      無可採。
六、從而，異議人確有於前揭時、地逆向停車之違規行為，原處
    分機關依道路交通管理處罰條例第56條第1項第6款及違反道
    路交通管理事件統一裁罰基準表之規定，裁處異議人1,200
    元罰鍰，核無違誤。本件異議為無理由，應予駁回。
據上論斷，應依道路交通案件處理辦法第19條，裁定如主文。
中    華    民    國    99    年    1     月    25    日
                        交通法庭法  官  謝佳純
以上正本證明與原本無異。
如不服本裁定應於裁定送達後 5日內向本院提出抗告狀。
                                書記官  游育慈
中    華    民    國    99    年    1     月    25    日


司法院資訊處製作；財團法人民間司法改革基金會備份。
